臺灣桃園地方法院刑事判決　　　　　　　 100年度訴字第588號
公　訴　人　臺灣桃園地方法院檢察署檢察官
被　　　告　張羽柔
上列被告因誣告案件，經檢察官提起公訴（100年度偵字第9489號）
，本院判決如下：
    主  文
張羽柔教唆犯誣告罪，處有期徒刑陸月。
    事  實
一、張羽柔與吳俊達（所犯誣告罪，另經本院以99年度桃簡字第
    2758號判處有期徒刑6 月）為夫妻，吳俊達原係坐落桃園縣
    桃園市○○段第153 地號土地、及坐落其上門牌號碼桃園縣
    桃園市○○路○ 段52之1 號、52之2 號建物之繼承人之一，
    上開土地、建物經本院民事執行處委託臺灣金融資產服務股
    份有限公司拍賣，由李詠謙以其子李廷晟名義於民國99年4
    月13日得標買受上開不動產，本院民事執行處並於99年4 月
    22日核發上開不動產權利移轉證書予李廷晟。99年6 月30日
    上午10時許，李詠謙會同本院民事執行處書記官、桃園縣政
    府警察局桃園分局青溪派出所警員劉健柏、古治廣前往上開
    地點執行不動產現場履勘及點交。吳俊達因與李詠謙一言不
    合致生嫌隙，進而爭執。於同日上午11時20分許，吳俊達雙
    手環抱胸前朝李詠謙之妻方向走去，李詠謙為保護其妻，乃
    出手輕推吳俊達，以阻止吳俊達之挑釁，詎張羽柔明知李詠
    謙上開舉動當時並未有何傷害情事，竟意圖使李詠謙受刑事
    處分，唆使吳俊達向派出所報案指稱其遭李詠謙毆打成傷。
    吳俊達遂意圖使李詠謙受刑事處分，基於誣告之犯意，於99
    年6 月30日16時40分許，向桃園縣政府警察局桃園分局埔子
    派出所警員誣指李詠謙於上開時、地，徒手毆打伊左胸及背
    部，致伊因而受有背痛及背部挫傷等傷害，並提出李詠謙涉
    犯傷害罪嫌之告訴，致使對於李詠謙之刑事追訴程序妄為開
    始。
二、案經李詠謙訴由桃園縣政府警察局桃園分局報告臺灣桃園地
    方法院檢察署檢察官偵查起訴。
    理  由
壹、程序部分
一、按被告以外之人於審判外向法官所為之陳述，得為證據，刑
    事訴訟法第159 條之1 第1 項定有明文。刑事訴訟法第159
    條之1 所稱得為證據之被告以外之人於審判外向法官所為之
    陳述，及於偵查中向檢察官所為之陳述，立法者係以被告以
    外之人（含共同被告、共犯、被害人、證人等）因其陳述係
    在法官面前為之，故不問係其他刑事案件之準備程序、審判
    期日或民事事件或其他訴訟程序之陳述，均係在任意陳述之
    信用性已受確定保障之情況下所為，因此該等審判外向法官
    所為之陳述，應得作為證據。則證人劉健柏、古治廣、王祥
    榮於本院99年度桃簡字第2758號誣告案件（下稱另案誣告案
    件）時向法官所為之證述，揆諸前開規定，應有證據能力。
二、證人即告訴人李詠謙於偵查中在檢察事務官前所為之供述，
    及證人劉健柏所製作之職務報告，均屬被告以外之人於審判
    外之言詞陳述，經被告爭執其證據能力，查證人李詠謙上開
    供述及證人劉健柏上開職務報告均無其他法律規定例外得為
    證據之情形，依刑事訴訟法第159 條第1 項，不得作為認定
    犯罪事實存否之實體證據（但非不得作為「彈劾證據」，最
    高法院94年度台上字第6881號、96年度台上字第4363、4464
    、7337號判決意旨參照）。
三、卷附案發現場錄影光碟及光碟翻拍照片等，係屬機械性紀錄
    特徵，也就是認識對象是錄影鏡頭，透過鏡頭形成的畫面寫
    入攝錄影機記憶體，然後還原於科技設備上，故錄影中不含
    有人的供述要素，再現實情形與作為傳達結果的錄影，在內
    容上的一致性是透過機械的正確性來加以保障的，在錄影中
    ，並不存在人對現實情形的知覺、記憶，在表現時經常可能
    發生的錯誤（如知覺的不準確、記憶隨時間推移而發生的變
    化），故錄影當然是非供述證據，並無傳聞法則之適用，又
    本案卷附之影像光碟及光碟翻拍照片係透過攝錄影機拍攝後
    所得，又與本案犯罪事實有自然之關聯性，經查並無不得作
    為證據之事由，依法自得作為證據。
貳、實體部分
一、訊據被告張羽柔矢口否認有何教唆誣告犯行，辯稱：伊當場
    看到之情形如伊所述，伊沒有說謊，另從案發現場錄影可知
    ，吳俊達一開始即有意思提告，並非伊教唆，伊只是詢問吳
    俊達之意見，確認吳俊達是否要提告而已云云。惟查：
  (一)本件案發現場錄影光碟經本院受命法官勘驗結果，發現該光
    碟播放至8 分48秒起，證人即張羽柔之夫吳俊達與告訴人李
    詠謙開始因細故發生爭執；播放至8 分59秒時，被告對證人
    吳俊達說：「我們直接告他，現在，現行犯，他有錄影，看
    警察要怎麼處理。你去樓上拿身分證。」等語，有本院100
    年10月3 日勘驗筆錄1 份在卷可稽（見本院100 年度訴字第
    588 號卷第19頁背面），則被告於民國99年6 月30日唆使證
    人吳俊達對告訴人提出告訴乙節，應堪認定。被告雖辯稱：
    吳俊達一開始即有意思提告，並非伊教唆，伊只是詢問吳俊
    達之意見，確認吳俊達是否要提告而已云云，而證人吳俊達
    亦到庭證稱：伊對李詠謙提告傷害，係伊自己的意思等語（
    同上卷第26-27 頁) ，然查，證人吳俊達於另案誣告案件為
    被告時辯稱：案發當日，伊因身體不適，僅有向警員以肢體
    簡略陳述經過，其餘由妻子代為陳述云云（同上卷第7 頁附
    本院99年度桃簡字第2758號簡易判決），與上開證詞已有齟
    齬，且證人吳俊達與被告係夫妻關係，其證詞難免偏袒被告
    ，實難憑為被告有利之認定。況被告於另案誣告案件亦陳稱
    ：筆錄是我作的，都是我在陳述的等語，與其本案所辯：伊
    只是詢問吳俊達之意見，確認吳俊達是否要提告而已云云，
    亦有不一，堪認被告與證人吳俊達於本案及另案誣告案件中
    互為推諉，被告上開所辯核屬飾卸之詞，不足採信。
  (二)次查，證人吳俊達有於民國99年6 月30日對告訴人李詠謙提
    起傷害告訴乙情，亦據證人吳俊達於本院審理時到庭證稱：
    因為李詠謙推擠我造成我傷害，所以對其提告傷害等語（同
    上卷第26頁）明確，核與證人即桃園縣政府警察局桃園分局
    埔子派出所警員張祐瑞於另案誣告案件調查時到庭證稱：99
    年6 月30日吳俊達之警詢筆錄係伊製作的，其上之話語均是
    吳俊達所說，且吳俊達有看過筆錄才簽名等語（同上卷第66
    頁背面）相符，並有99年6 月30日警詢筆錄1 份在卷可稽（
    見99年度偵字第22631 號卷第9-11頁），是此部分事實亦可
    認定。
  (三)再查，證人吳俊達前揭對告訴人所提傷害告訴係屬誣告等情
    ，業據證人李詠謙於本院審理時到庭證稱：99年6 月30日上
    午11時20分許，伊有引導法院人員及警員至桃園縣桃園市○
    ○路○ 段52號之1 及52號之2 現場履勘，當時伊沒有出手毆
    打吳俊達等語（見本院100 年度訴字第588 號卷第23頁背面
    ）明確，又現場錄影光碟經本院100 年10月5 日審理時當庭
    勘驗8 分41秒至8 分56秒處，發現該光碟播放至8 分45秒至
    8 分52秒時，證人吳俊達緩步走向畫面中1 名身著紅衣之女
    子，此時告訴人即走向證人吳俊達與該名女子之間，面向證
    人吳俊達對其身體正面有輕推之動作等情，有本院該日審理
    筆錄在卷可憑（同上卷第25頁背面），足見縱使告訴人果有
    碰觸到證人吳俊達之身體，依現場情形研判，證人吳俊達受
    傷之部位亦非診斷書上記載背部挫傷、背痛，而應為證人吳
    俊達正面。況告訴人僅輕推證人吳俊達，而證人吳俊達被推
    後，身體並未因站立不穩而撞擊牆壁，亦據證人即現場員警
    古治廣於另案誣告案件調查時到庭結證屬實（同上卷第69頁
    ）；另證人即現場員警劉健柏於本院審理時結證稱：於點交
    現場李詠謙沒有出手毆打吳俊達等語（同上卷第24頁背面）
    ；且於另案誣告案件調查時亦到庭結證稱：被告被推擠後，
    未造成背部傷痛，且現場只看見一些小動作，並未看到告訴
    人打被告，現場也沒有人受傷等情（見上卷第63頁、第64頁
    背面、第65頁背面），故依一般常情，告訴人僅輕推證人吳
    俊達，證人吳俊達被推後並未撞到牆壁，則證人吳俊達指證
    告訴人傷害伊，顯屬虛偽。
  (四)被告固提出記載證人吳俊達「背痛、背部挫傷」之大安中醫
    診所診斷書1 份為證，然據證人即中醫師王祥榮於另案誣告
    案件調查時到庭結證稱：疼痛都是吳俊達所陳述，挫傷就是
    指疼痛，吳俊達說背部有疼痛，我摸起來他確實有疼痛的感
    覺，但是當時看起來沒有瘀青，疼痛的成份比較多，吳俊達
    說有碰撞到，胸部那時候好像沒有受傷，吳俊達主要是背部
    疼痛來看診等語（同上卷第61頁至第62頁）。足見上開診斷
    證明書之記載，是依據證人吳俊達陳述背部疼痛而為之，中
    醫師王祥榮當時並未看見證人吳俊達之背部有何瘀青等情。
    又經另案誣告案件調查時當庭播放現場錄影光碟後，證人王
    祥榮復證稱：若是吳俊達背後沒有碰撞到東西，應該是不會
    受傷。胸部有無受傷，我不知道，要看告訴人推的力道，但
    是吳俊達看診時主要是說背部疼痛，沒有提到胸部的傷。被
    告當時是跟我說要請假7 天，請我寫一些症狀出來等語（同
    上卷第62頁及其背面），參酌前開員警古治廣、劉健柏之證
    詞，證人吳俊達背部既未碰撞他物，而門診時復未提及胸部
    受傷等情，顯見證人吳俊達案發當時左胸及背部均未受傷無
    誤。
  (五)綜上事證，證人吳俊達與告訴人因不動產點交發生口角、爭
    執，告訴人並未毆打證人吳俊達之左胸及背部，被告明知上
    情，竟意圖使告訴人受刑事處分，唆使證人吳俊達向派出所
    報案指稱其遭告訴人毆打成傷。證人吳俊達遂意圖使告訴人
    受刑事處分，基於誣告之犯意，虛構告訴人徒手毆打伊左胸
    及背部，犯傷害罪嫌，而向有追訴犯罪職務之桃園縣政府警
    察局桃園分局埔子派出所警員提出告訴，使對於告訴人之刑
    事追訴程序妄為開始，所犯教唆誣告犯行，已屬明確，應依
    法論科。
三、核被告張羽柔所為，係教唆他人犯刑法第169 條第1 項之誣
    告罪，應依同法第29條論以教唆犯。爰審酌被告素行尚可，
    然不思理性處理不動產點交事宜，恣意唆使其夫吳俊達誣告
    李詠謙傷害，不僅浪費司法資源，更構陷人犯罪，且犯後不
    知悔俉，猶飾詞否認犯行之態度，所為實不足取，以及犯罪
    所生之危險及損害等一切情狀，量處如主文所示之刑，以示
    懲儆。
四、聲請調查證據部份：
  (一)按刑事訴訟法第163 條之2 明文規定當事人、代理人、辯護
    人或輔佐人聲請調查之證據，法院認為不必要者，得以裁定
    駁回之。下列情形，應認為不必要：一、不能調查者。二、
    與待證事實無重要關係者。三、待證事實已臻明瞭無再調查
    之必要者。四、同一證據再行聲請者。次按刑事訴訟法所稱
    依法應於審判期日調查之證據，係指與待證事實有重要關係
    ，在客觀上顯有調查必要性之證據而言，故其範圍並非漫無
    限制，必其證據與判斷待證事實之有無，具有關聯性，得據
    以推翻原判決所確認之事實，而為不同之認定，若僅係枝節
    性問題，或所證明之事項已臻明瞭，當事人聲請調查之證據
    ，僅在延滯訴訟，甚或就同一證據再度聲請調查，自均欠缺
    其調查之必要性。
  (二)關於被告聲請調閱證人劉健柏於案發現場所拍攝之影片、聲
    請傳喚中醫師王祥榮、告訴人之妻、攝影師部份：經查，證
    人劉健柏於本院審理時已證稱：99年6 月30日值勤時伊有依
    規定攜帶錄影器材到現場，錄影之人、事、時、地、物與本
    院當庭播放之內容相同無誤等語（同上卷第27頁）；中醫師
    王祥榮亦經本院另案誣告案件調查時傳喚到庭結證詳實，有
    該案調查筆錄1 份在卷可徵（同上卷第61-62 頁背面）；而
    就99年6 月30日案發現場當天情況，亦經傳喚證人即告訴人
    李詠謙、劉健柏到庭證稱明確，復經本院勘驗案發現場錄影
    光碟無誤，則本件業經本院調查證據完畢，認就待證事實部
    分已臻明確，揆諸前揭說明，本院認被告上開聲請調查之證
    據為不必要，爰依前揭規定駁回被告此部份之聲請。
  (三)至被告聲請調閱本案偵查中之錄音錄影光碟部分：經查，被
    告並未明確敘明其待證事實為何，本院無從審酌被告所聲請
    調查之證據與待證事實之關係，及在客觀上是否有調查必要
    性，自應駁回此部份之聲請，均一併敘明。
據上論斷，應依刑事訴訟法第299 條第1 項前段，刑法第29條、
第169 條第1 項，判決如主文。
本案經檢察官蕭永昌到庭執行職務。
中    華    民    國  100     年    10    月    19    日
                  刑事第十三庭審判長法  官  蔡虔霖
                                    法  官  陳正昇
                                    法  官  葉韋廷
以上正本證明與原本無異。
如不服本判決應於收受判決後10日內向本院提出上訴書狀，並應
敘述具體理由。其未敘述上訴理由者，應於上訴期間屆滿後20日
內向本院補提理由書( 均須按他造當事人之人數附繕本) 「切勿
逕送上級法院」。
                                    書記官  陳亭竹
中    華    民    國   100    年    10    月    20    日
附錄本案論罪科刑法條：
中華民國刑法第169條
（誣告罪）
意圖他人受刑事或懲戒處分，向該管公務員誣告者，處 7 年以
下有期徒刑。
意圖他人受刑事或懲戒處分，而偽造、變造證據，或使用偽造、
變造之證據者，亦同。